臺灣高雄地方法院民事判決　　　　　　　95年度訴字第4413號
原　　　告　甲○○
訴訟代理人　乙○○
被　　　告　丁○○
訴訟代理人　丙○○
上列當事人間因請求損害賠償事件，原告於刑事訟程序提起附帶
民事訴訟，並經刑事庭裁定移送，本院於民國96年5 月23日言詞
辯論終結，判決如下︰
    主  文
被告應給付原告新台幣伍拾貳萬陸仟零壹拾柒元，及自民國九十
五年十一月二十八日起至清償日止，按年息百分之五計算之利息
。
訴訟費用由被告負擔。
本判決於原告以新臺幣壹拾柒萬伍仟參佰參拾玖元供擔保後，得
假執行。
    事實及理由
一、原告主張：被告基於幫助他人詐欺取財之不確定犯意，於民
    國94年11月11日前某不詳時、地，將其所有之中華郵政股份
    有限公司鳳山一甲郵局帳戶（帳號0000000-0000000 號，下
    稱系爭帳戶）之存摺、提款卡及密碼，交付予不詳姓名、年
    籍之成年人。該名成年人及其所屬之詐騙集團成員，於94年
    11月11日，撥打電話（自稱林主任）向原告佯稱被告所有之
    信用卡遭盜刷新台幣（下同）58,000元，假意代為處理，被
    告不疑有他，遂依指示先至嘉義縣水上鄉農會將其帳戶（帳
    號0000000000 000號）增設語音轉帳功能，並於同日中午12
    時許，以語音轉帳方式匯款426,034 元至系爭帳戶內，原告
    復於同日下午1 時30分許，自上開農會帳戶將99,983元以語
    音轉帳方式匯入系爭帳戶，合計原告遭詐騙526,017 元，原
    告因被告上揭幫助詐欺之行為，而受有526,017 元之損失，
    原告爰依侵權行為之法律關係，請求被告賠償損害，並聲明
    ：(1)被告應給付原告526,017 元，及自起訴狀繕本送達翌日
    起至清償日止，按年息5 ％計算之利息。(2)原告願供擔保請
    准宣告假執行。
二、被告則以：被告所有系爭帳戶之存摺、提款卡及密碼，係於
    搬家時遺失，被告並未將系爭帳戶販賣或交予他人使用，被
    告並未幫助他人詐騙原告等語置辯，並聲明：原告之訴駁回
    。
三、原告主張被告有於上揭時、地，將系爭帳戶之存摺、提款卡
    及密碼，交付予不詳姓名、年籍之成年人，而為幫助詐欺行
    為之事實，為被告所否認，經查：
  (1)原告主張其於上揭時、地，接獲自稱「林主任」之成年人來
    電佯稱原告之信用卡遭盜刷，「林主任」假意代為處理，原
    告不疑有他，遂將其所有之上揭帳戶資料告訴「林主任」，
    並依指示先至嘉義縣水上鄉農會將其帳戶增設語音轉帳功能
    ，嗣於94年11月11日中午12時許，以語音轉帳方式匯款426,
    034 元至系爭帳戶內，復於同日下午1 時30分許，自其所有
    上揭帳戶，以語音轉帳方式匯款99,983元至系爭帳戶內等情
    ，業據原告於另案本院95年度簡上字第929 號詐欺案件警訊
    中證述明確（見警卷第1 、2 頁，下稱刑事案件），復有嘉
    義縣水上鄉農會94年12月20日水信字第0940003732號函暨所
    附原告開戶資料、存提款明細、台北富邦銀行匯款委託書、
    存戶語音服務申請書兼約定書、中華郵政股份有限公司鳳山
    郵局94年12月27日鳳營字第0940102006號被告開戶基本資料
    及交易明細各1 份附於刑事案件卷宗可稽，而原告與被告素
    不相識，業據被告陳明在卷，客觀上原告應無任意將錢匯入
    被告帳戶之理，是原告主張其遭人以上揭方式詐欺取財一節
    ，應堪認為真實。
  (2)被告雖辯稱：系爭帳戶之存摺等物係於94年3 、4 月間遺失
    等語，經查：
  被告於94年10月31日曾前往鳳山一甲郵局辦理印鑑遺失更換
    新印鑑手續之事實，有中華郵政股份有限公司鳳山郵局94年
    12月27日鳳營字第0940102006號函附之郵政存簿儲金儲戶申
    請變更帳戶事項申請書1 份附卷可憑（見刑事案件警卷第20
    頁）。次按郵政存簿儲金印鑑更換作業規章第73條規定，儲
    戶遺失或喪失印鑑時，應填具變更申請書2 份，攜帶儲金簿
    、國民身分證向立帳郵局辦理更換印鑑手續；同規章第74條
    第3 款並規定，立帳郵局受理儲戶正式申請更換印鑑時，應
    請其出示儲金簿及國民身分證，填具變更申請書2 份，並在
    儲金簿原登最後一次存款節目之次行註明「xx年xx月xx日申
    請更換印鑑」（非連線局）及將該戶原立帳申請書印鑑欄之
    舊印鑑打「×」註銷，並在申請書及分戶帳加蓋郵戳及經辦
    員章後，將國民身分證隨同申請書及其他各件一併送主管機
    關複核蓋章後，將儲金簿及國民身分證退還儲金戶。又被告
    於上揭時間申請辦理更換印鑑手續，係其本人依規定提出國
    民身分證辦理一節，有中華郵政股份有限公司鳳山郵局95年
    9 月11日鳳營字第0950101845號函1 份附卷可參。是被告申
    請辦理更換印鑑手續時，確曾提出其郵局帳戶存摺，應可認
    定，而被告辯稱：系爭帳戶之存摺等物係於94年3 、4 月間
    遺失等情，如係屬實，則其又如何能於上揭時間申請辦理更
    換印鑑手續時，提出其郵局帳戶存摺？且被告系爭帳戶之存
    摺果係遺失，則其於辦理更換印鑑手續時，為何未申請辦理
    存摺掛失補發？被告上揭辯解與常情不符，不足採信。
  依原告所陳述其遭詐騙之經過，該等實施詐術之人，顯係經
    過周密計劃後之行動，渠等實施詐欺，既知利用他人之帳戶
    供原告匯款，亦當知社會上一般正常之人如帳戶存摺、印章
    、提款卡、提款密碼遺失或遭竊，為防止拾得或竊得之人盜
    領其存款或做為不法使用而徒增訟累，必於發現後立即報警
    或向金融機構辦理掛失止付，在此情形下，如仍以該帳戶作
    為犯罪工具，則在其向他人詐欺，致使被害人將款項匯入該
    帳戶後，極有可能因帳戶所有人掛失止付而無法提領，則其
    大費周章從事於犯罪之行為，甘冒犯罪後遭追訴、處罰之風
    險，卻只能平白無故替原帳戶所有人匯入金錢，而無法得償
    犯罪之目的。換言之，從事此等財產犯罪之不法集團，若非
    確知該帳戶所有人不會去報警或掛失止付，以確定其等能自
    由使用該帳戶提款、轉帳，則其應不至於以該帳戶從事於財
    產犯罪。再衡以原告匯入款項至系爭帳戶後，隨即於當日即
    遭領取，此有系爭帳戶之交易明細1 份附卷可憑，更足見該
    實施詐欺取財之行為人，於向原告施用詐術時，確有把握系
    爭帳戶不會經被告申請掛失止付。是被告辯稱其帳戶係遺失
    而被他人使用云云，已悖於常情，殊不足採，被告應係於94
    年11月前之某不詳時、地，將系爭帳戶之存摺、提款卡及提
    款密碼提供予不詳姓名、年籍之成年人使用，應可認定。
  (3)次依金融機構接受客戶申請一般存款帳戶之現況，絕大多數
    不須任何條件，亦無須任何費用，即任何人均可辦理金融帳
    戶存摺使用，如無特殊理由，實無借用他人存摺使用之必要
    ；而金融存摺事關個人財產權益之保障，倘有不明之金錢來
    源，甚而攸關個人之法律上之責任，其專有性甚高，一般人
    均有妥為保管不讓他人任意使用之認識，除非與本人具有信
    賴關係或其他特殊原因，難認有何流通使用之可能，縱使特
    殊情況偶有交付他人使用，亦必屬至親好友且深入瞭解用途
    及合理性後，始有提供他人使用之可能，且該等專有物品如
    落入不明人士手中，而未加以闡明正常用途，極易被利用為
    與財產犯罪有關之犯罪工具，此為吾人依一般生活認知所易
    於體察之常識。如非有正當理由，竟提供金錢代價徵求他人
    之帳戶，則客觀上應可預見其有犯罪意圖，係欲供為某筆資
    金存入後再行領出之用，該筆資金之存入及提領過程係有意
    避免行為人身分曝光之用意，一般人本於一般認知能力均可
    瞭解，且一般詐欺集團即常以向不特定人收購金融帳戶存摺
    之方法，而從事如同本案之詐欺犯罪模式，報章、雜誌、電
    視亦常有報導。本件被告於案發時係為年滿30歲之成年男子
    ，目前於台南科學園區工作，業據其於刑事案件偵查中陳述
    明確，足認被告係有正常辨識能力之成年人，且有相當之社
    會經驗，就提供系爭帳戶予不認識之人使用，將為他人作為
    詐欺犯罪之工具，而有幫助他人犯罪之可能，自難諉為不知
    ，亦非無可預見。是被告將系爭帳戶提供予詐騙集團使用，
    被告主觀上有縱有人以其金融帳戶實施詐欺犯罪亦不違背其
    本意之幫助詐欺故意甚明。
  (4)又被告所為上揭幫助詐欺行為，經刑事庭調查結果，亦認定
    被告上揭行為已觸犯刑法第30條第2 項、第339 條第1 項之
    幫助詐欺罪，而判處有期徒刑4 月確定在案，此有本院95年
    度簡字第1752號、95年度簡上字第929 號刑事判決各1 份在
    卷可憑，並經本院依職權調取該刑事案件全卷核閱屬實。綜
    上，原告主張被告被告有於上揭時、地，將系爭帳戶之存摺
    、提款卡及密碼，交付予不詳姓名、年籍之成年人，而為幫
    助詐欺行為之事實，應可採信。被告抗辯伊未為上揭幫助詐
    欺犯行云云，不足為採。
  (5)至於原告於本院言詞辯論庭時陳稱：被告打電話以上揭方式
    詐騙伊等語，而主張被告即係從事上揭詐騙行為之人，惟此
    與原告於刑事案件警訊中所述不符，且原告亦未舉出證據證
    明，原告此部份主張尚難採信，一併敘明。
四、按因故意或過失，不法侵害他人之權利者，負損害賠償責任
    ；數人共同不法侵害他人之權利者，連帶負損害賠償責任；
    造意人及幫助人，視為共同行為人，民法第184 條第1 項前
    段、第185 條第1 項前段、第2 項分別定有明文。本件被告
    將系爭帳戶之存摺、提款卡及密碼，交付予不詳姓名、年籍
    之成年人，而為幫助詐欺行為，已如上述，且原告因被告幫
    助詐欺之侵害行為，合計遭詐騙526,017 元（計算式：426,
    034+ 99,983 ＝526,017） ，而受有財產上之損失，則原告
    依據上開法條規定請求被告應負損害賠償責任，自屬有據。
    從而，原告依據民法第184 條第1 項前段、第185 條第1 項
    前段、第2 項之法律關係，請求被告應給付損害賠償526,01
    7 元，及自起訴狀繕本送達翌日起（即95年11月28日）至清
    償日止，按年息5 ％計算之法定遲延利息，為有理由，應予
    准許。
五、原告陳明願供擔保，聲請宣告假執行，經核無不合，爰酌定
    相當擔保金額准許之。
六、據上論結，本件原告之訴為有理由，依民事訴訟法第78條、
    第390條第2 項，判決如主文。
中　　華　　民　　國　  　96　　年　　6 　 月　　6　　日
                    民事鳳山分庭審判長法  官  朱玲瑤
                                      法  官  許政賢
                                      法  官  呂憲雄
正本證明係照原本作成。
如不服判決，應於送達後二十日內，向本院提出上訴狀並表明上
訴理由，如於判決送達前提起上訴者，應於判決送達後十日內補
提上訴理由書（須附繕本）。
中　　華　　民　　國　  　96　　年　　6 　 月　　6　　日
                                      書記官  李文廣
